【裁判字號】    91,交易,608
【裁判日期】    921028
【裁判案由】    過失傷害
【裁判全文】
臺灣桃園地方法院刑事判決                        九十一年度交易字第六八號
    公  訴  人  臺灣桃園地方法院檢察署檢察官
    被      告  丙○○
右列被告因過失傷害案件，經檢察官提起公訴（九十一年度偵字第一三０九三號），
本院判決如左︰
    主  文
丙○○因過失傷害人，處有期徒刑月，如易科罰金，以佰元折算壹日。
    事  實
一、丙○○於民國九十一年六月十八日上午八時許，駕駛車牌號碼ＬＳ－五二九六號
    自小客車，沿桃園縣新屋鄉東明村四鄰某未具名之產業道路往中山西路方向行駛
    ，途經該產業道路與另一分別往東明村及新生村之某未具名之產業道路之無號誌
    交岔路口，且未劃分幹支線，本應注意車輛行經無號誌交岔路口，應減速慢行，
    作隨時停車之準備，且應注意車前狀況及左右確無來車並隨時採取必要之安全措
    施，以防止發生危險，而依當時情形，亦無不能注意之情況，竟疏未注意減速慢
    行作隨時停車之準備，又未注意車前狀況及左方來車，仍冒然前進，適有由甲○○騎乘車牌號碼ＧＺ二－八二八號重型機車後載其妻乙○○○由其左方之產業道
    路往新生村方向行駛至該交岔路口，亦疏未注意車輛行至無號誌之交岔路口應減
    速慢行，且未劃分幹支線者，同為直行車者，左方車應暫停讓右方車先行之規定
    ，明知其為左方車，未減速慢行及暫停讓右方之丙○○所駕駛自小客車先行，致
    二車均因閃避不及，在該交岔路口往新生村方向該條產業道路靠近分向線附近，
    丙○○所駕駛前開自小客車左前方引擎蓋附近處與甲○○所駕前開機車右側前方
    腳踏板處發生碰撞，甲○○及乙○○○因此人車倒地，機車向左傾倒後再往中山
    西路方向向前滑行約十一點三公尺後始停住，甲○○因此受有右脛、腓骨折、右
    足壓碎傷、第一腰椎骨折等傷害，乙○○○受有股骨粉碎性骨折、右膝撕裂傷等
    傷害。丙○○在有偵查犯罪權限機關未發現犯罪前，向前往現場處理之警員黨啟
    華自首肇事，進而接受裁判。
二、案經甲○○、乙○○○分別訴由桃園縣警察局楊梅分局報告及訴請台灣桃園地方
    法院檢察署檢察官偵查起訴。
    理  由
一、訊據被告丙○○固坦承有於右開時、地，駕駛前開自小客車，與甲○○騎乘後載
    乙○○○之機車發生碰撞，造成甲○○及乙○○○受有前開傷勢之事實不諱，惟
    矢口否認有過失傷害之犯行，辯稱：是甲○○的機車先撞到伊的車子，伊只是煞
    車有點慢云云。經查：
（一）被告右開犯行，業據告訴人甲○○及乙○○○於警、偵訊及本院審理時指訴詳
      確，並經證人即到場處理之員警黨啟華於本院審理時證述屬實，復有桃園縣警
      察局道路交通事故調查報告表一份、現場照片四幀、機車車損照片七幀在卷可
      稽。
（二）查證人即到場處理本件車禍現場之警員黨啟華於本院審理時證稱：「：：那二
      條都是產業道路，其中一條較寬畫有中線，是分別通往新生村及東明村，另一
      條較窄並沒有畫中線，是往中山西路方向，但是兩條都沒有路名，也沒有標誌
      ，所以無法區分幹線或支線，該十字路口也沒有號誌」、「（案發地點）二條
      均無路名，一條比較大，一條比較小，但無法區分何者為支線、幹線」（詳本
      院九十二年四月四日訊問筆錄、九十二年八月二十日訊問筆錄）等語明確，是
      本件車禍肇事之二條交叉道路均為產業道路，且均無路名，亦無從劃分幹、支
      線道，堪徵前開肇事路段係二條未具路名之無號誌之產業道路交岔路口甚明。
      再依前述卷附道路交通事故調查報告表所繪之事故現場圖、現場照片及車損照
      片所示，告訴人甲○○之機車向左傾倒在往中山西路之產業道路上，倒臥機車
      後方留有約十一點三公尺長之刮地痕，刮地痕起點處在往新生村方向該條產業
      道路靠近分向線之車道上，被告所駕駛之自小客車則停放在機車倒臥處右後方
      ，被告丙○○之自小客車左前方引擎蓋處有明顯凹陷痕跡，告訴人甲○○之機
      車右側把手下方車殼破裂、右側腳踏板處附近之發動桿、電瓶外殼破裂、殺車
      器損壞；且左右後視鏡破損、左側打檔器損壞、車頭置物籃處扭曲變形、惟前
      車輪則完好。復參諸證人丁○○○○於本院審理時證稱：「現場圖中括地痕的
      起點附近就是車禍發生的地點」等語；被告於本院審理時供稱：「我有錯，我
      錯在沒有注意左方來車」、「撞擊點在刮地痕起點處。我撞到之後才剎車。我
      剎車之後，車子還有繼續往前走」等語；告訴人甲○○於審理時亦指稱：「撞
      擊點在刮地痕起點處」等語（以上均詳本院九十二年四月四日、九十二年十月
      十四日訊問筆錄），顯然被告駕車行經肇事路口確未減速慢行及注意車前左方
      來車，以致發生車禍，被告之行為自有過失。再綜析上開自小客車、機車各所
      停放位置、機車倒臥處後方留有十一點三公尺之刮地痕，及證人黨啟華、被告
      丙○○、告訴人甲○○前開各供證之情節，足認被告所駕自小客車在前開無號
      誌交岔路口往新生村方向靠近分向線之該條產業道路上，與告訴人甲○○所騎
      乘之機車發生碰撞，二車碰撞處分別為，被告所駕自小客車左前方之引擎蓋附
      近，告訴人甲○○所騎乘機車之右側前方腳踏板處，而機車發生碰撞後即向左
      傾倒再向往中山西路方向之該條產業道路前方（北方）滑行約十一點三公尺後
      始停住，致該機車左側倒地滑行之結果，造成機車左右後視鏡破損、左側打檔
      器損壞、車頭置物籃處扭曲變形，而被告之自小客車與告訴人之機車發生碰撞
      後，則因剎車不及而向前再行駛一段距離後始停住在告訴人機車倒臥處右後方
      等情灼然。告訴人甲○○指稱伊經過路口時，看到被告車輛很快從伊右邊衝過
      來結果就撞到等情，依前開說明與事實相符，自堪採信。被告辯稱伊開的很慢
      ，係告訴人自己來撞伊的左前大燈云云，顯非可採。又查被告之自小客車與告
      訴人甲○○之機車發生碰撞處，既在告訴人甲○○所騎乘機車之右側腳踏板處
      ，且其機車前方車輪完好，被告所駕自小客車碰撞處為左前方引擎蓋附近，足
      見告訴人甲○○縱有停車，亦已在其機車已駛至被告自小客左前方引擎蓋附近
      始停住，而非在看到被告自小客車駛至該交叉路口前即先行停車。告訴人甲○○陳稱伊已先將機車停住，被告還自己撞過來云云，殊難憑採。再觀諸卷附道
      路交通事故調查報告表及現場照片所示，肇事當時天候晴、道路無障礙物又視
      距良好，當能確切掌握各方人、車動態，並無不能注意之情事存在，告訴人甲○○騎乘機車行經前開無號誌之交叉路口，且其為左方車，竟疏未注意減速慢
      行及未能保持縝密注意其車前右方有被告所駕自小客車之來車狀況，未暫停讓
      被告所駕右方來車先行，以致發生本件車禍，其亦有過失甚明。告訴人甲○○
      陳稱伊並無過失云云，亦不足取。
（三）再者，被害人甲○○、乙○○○係因本件車禍，甲○○受有右脛、腓骨折、右
      足壓碎傷、第一腰椎骨折等傷害，乙○○○受有股骨粉碎性骨折、右膝撕裂傷
      等傷害，亦有長庚紀念醫院診斷證明書四份附卷為佐。另查告訴人甲○○及乙○○○因本件車禍受有前述傷害，經本院向財團法人長庚紀念醫院函查告訴人
      甲○○因本件車禍之治療結果，據該院函覆稱：「甲○○於九十一年六月十八
      日至本院急診、住院治療，診斷為右脛腓骨骨折、第一蹠骨骨折、第一腰椎骨
      折，九十二年五月二十八日回診時，脛腓骨折部份已癒合，仍有脊椎痛及下肢
      麻等情形，依當時病情評估，如無意外，其脊椎之問題可恢復約百分之七十左
      右」等情，有該院九十二年七月七日（九二）長庚院法字第０七七八號函暨函
      附之病歷一份附卷可參，堪認告訴人甲○○前開所受傷勢並未至毀敗或其他於
      身體或健康有重大不治或難治之重傷害結果，並不符合刑法重傷之程度，告訴
      人甲○○指稱其所受傷勢已達重傷程度云云，顯與事實不符，自不足採。
（四）末查證人即現場處理員警黨啟華於本院審理時證稱：「到場時不知道肇事者，
      是丙○○告訴我，我才知道，消防隊他們也沒有告訴我，他們只是在現場負責
      救護傷患」、「員警我是第一個到現場的，到現場時救護車已到現場了。我問
      是何人開的車，被告說是他開的」等語（詳本院九十二年四月四日、九十二年
      八月二十日訊問筆錄）明確，核與被告丙○○於本院審理時供稱：「黨啟華到
      場時他是問誰開的車，我回答說是我開的」等語相符，堪認被告丙○○肇事後
      ，在警員黨啟華前往現場處理，尚不知悉誰為犯罪人之際，主動向警員黨啟華
      承認其為肇事者，進而接受裁判，已合於刑法自首之要件。
二、按汽車行經無號誌之交岔路口，應減速慢行，作隨時停車之準備，且應注意車前
    狀況，並隨時採取必要之安全措施，道路交通安全規則第九十三條第一項第三款
    、第九十四條第三項規定甚明。被告駕車行經前開無號誌之交岔路口，依法即負
    有上項注意義務，再觀諸卷附道路交通事故調查報告表所示，前開肇事地點係屬
    無號誌之交岔路口，而肇事當時天候晴、道路無障礙及視距良好等情形，並無不
    能注意之情事存在，被告疏未注意前開行車規定，於行經前開無號誌之交岔路口
    時未減速慢行，作隨時停車之準備，仍貿然前進，又未注意車前右方來車狀況，
    與亦駛至該交岔路口由甲○○騎乘後載乙○○○之機車機車發生碰撞，致生本件
    車禍，其有過失甚明。又汽車行經無號誌之交岔路口，未劃分幹支線者，如同為
    直行車者，左方車應暫停讓右方車先行，道路交通安全規則第一百零二條第一項
    二款亦定有明文。被害人甲○○騎乘前開機車，行經前開無號誌之交岔路口且未
    劃分幹支線，明知其為左方車，亦疏未注意減速慢行及暫停讓右方之被告所駕自
    小客車來車先行，致與被告所駕之自小客車發生碰撞，堪認被害人甲○○就本件
    車禍之發生亦有過失。本件車禍案件經送請台灣省桃園縣區車輛行車事故鑑定委
    員會及台灣省車輛行車事故覆議鑑定委員會鑑定及覆議結果，亦均認被害人甲○○駕駛重機車行經無號誌交叉路口未減速慢行，且未注意車前狀況之情事，此有
    台灣省桃園縣區車輛行車事故鑑定委員會九十二年三月七日九十一府車鑑桃字第
    九一一七六０號鑑定意見書、台灣省車輛行車事故覆議鑑定委員會九十二年六月
    十一日府覆議字第九二一０四三六號函各一份附卷可稽。而台灣省桃園縣區車輛
    行車事故鑑定委員會及台灣省車輛行車事故覆議鑑定委員會均認定被告丙○○駕
    駛自小客車，行經號無號誌交岔路口，由支線道駛出未暫停讓幹線道先行情事云
    云，然查該二機關之鑑定因漏未斟酌證人黨啟華於本院審理時所證稱本件車禍肇
    事之二條交叉道路均為產業道路，且均無路名，無從劃分幹、支線道之情形，及
    漏未斟酌告訴人甲○○行經無號誌交岔路口未劃分幹支線，其為左方車，未暫停
    讓右方即被告所駕自小客車之來車先行之違誤，故該二機關認被告係因由支線道
    駛出未暫停讓幹線道先行一節，顯與事實有違，尚難憑採。公訴人同認被告有未
    注意支線道車應暫停讓幹線道車先行之違誤，及漏未斟酌告訴人甲○○行經無號
    誌交岔路口未劃分幹支線，其為左方車，未暫停讓右方車先行，自亦有未洽，附
    此敘明。查被害人甲○○雖亦因違反道路交通安全規則第九十三條第一項第三款
    、第九十四條第三項及第一百零二條第一項第二款之規定，堪認其就本件車禍之
    發生與有過失，惟究未能據以解免被告疏失之咎。而被害人甲○○及乙○○○又
    係因本件車禍受有前述之傷害，被害人二人所受之傷害結果與被告之過失行為間
    顯有相當因果關係，被告自應負過失傷害之責。綜述，本件事證已明，被告犯行
    洵堪認定，應依法論科。
四、核被告丙○○所為，係犯刑法第二百八十四條第一項前段之過失傷害罪。又被告
    以一過失行為同時致告訴人甲○○、乙○○○受傷，即侵害二法益，同時觸犯過
    失傷害罪，為同種想像競合，應依刑法第五十五條規定，以一過失傷害罪論處。
    又被告於肇事後，警員黨啟華前往現場處理，尚不知悉誰為犯罪之人之際，主動
    向警員承認其為肇事者，而不逃避接受裁判，符合自首之要件，應依刑法第六十
    二條前段規定減輕其刑。爰審酌被告駕車過失情節，告訴人所受傷害程度，被告
    尚未與告訴人達成和解賠償其損害（按被告於本院審理時提出之和解條件為告訴
    人所拒絕），被害人與有過失，及被告犯罪後態度等一切情狀，量處如主文所示
    之刑，並諭知易科罰金之折算標準。
據上論斷，應依刑事訴訟法第二百九十九條第一項前段，刑法第二百八十四條第一項
前段、第五十五條、第六十二條前段、第四十一條第一項前段，罰金罰鍰提高標準條
例第一條前段、第二條，判決如主文。本案經檢察官陳志全到庭執行職務。
中      華      民      國      九十二      年      十    月    廿八    日
                                臺灣桃園地方法院交通法庭
                                    審判長法  官  孫惠琳
                                          法  官  賴淑美
                                          法  官  林惠霞
右正本證明與原本無異
如不服本判決書應於送達後十日內向本院提出上訴狀。
                                          書記官  陳恩如
中      華      民      國      九十二      年      十    月   二十九   日
附錄本案論罪科刑法條全文：
刑法第二百八十四條第一項
因過失傷害人者，處六月以下有期徒刑、拘役或五百元以下罰金，致重傷者，處一年
以下有期徒刑、拘役或五百元以下罰金。


司法院資訊處製作；財團法人民間司法改革基金會備份。
